【裁判字號】    94,簡上,27
【裁判日期】    950417
【裁判案由】    清償債務
【裁判全文】
臺灣基隆地方法院民事判決              94年度簡上字第27號
上  訴  人  乙○○
訴訟代理人  丙○○
被上訴人    甲○
上列當事人間請求清償債務事件，上訴人對於中華民國94年5月
24日本院基隆簡易庭94年度基簡字第169號第一審判決提起上訴
，本院第二審合議庭於95年4月3日辯論終結，判決如下：
    主  文
上訴駁回。
第二審訴訟費用由上訴人負擔。
    事實及理由
一、本件兩造均援引第一審之陳述。上訴人並補充略以：請求將
    被上訴人向淡水一信、金山郵局、金山農會等金融機構開戶
    時所留存之簽名及印鑑證明，連同被上訴人於借據、還款帳
    冊上之簽名樣式，送請法務部調查局進行筆跡鑑定等語。
二、本件上訴人起訴主張：被上訴人於民國83年4月5日向其借款
    新台幣（下同）390,000元，之後陸續清償20,000元，尚欠
    370,000元尚未清償，被上訴人並於85年6月30日開立未載到
    期日，面額90,000元之本票（下稱系爭本票）一紙交付上訴
    人作為擔保，嗣雖經上訴人多次催討，被上訴人均置之不理
    ，爰起訴請求被上訴人給付云云。被上訴人則以伊並未向上
    訴人借款，亦未開立系爭本票交付上訴人等語，資為抗辯。
三、得心證之理由：
  (一)按當事人主張有利於己之事實者，就其事實有舉證之責任，
    民事訴訟法第277條前段定有明文。又請求履行債務之訴，
    除被告自認原告所主張債權發生原因之事實外，應先由原告
    就其主張此項事實，負舉證之責任，必須證明其為真實後，
    被告於其抗辯事實，始應負證明之責任，此為舉證責任分擔
    之原則，有最高法院43年度台上字第377號判例可資參照。
  (二)本件上訴人請求被上訴人清償借款之證明，無非是以上訴人
    於89年11月28日書寫之借據、發票日為85年6月30日且蓋有
    被上訴人甲○印章之本票及上有被上訴人甲○簽名之還款記
    載帳冊等各一件為證。惟此皆為被上訴人甲○所否認，辯稱
    伊並未向上訴人借款，亦未簽發本票予上訴人及在還款帳冊
    上簽名等語。揆諸前揭說明，自應由上訴人就被上訴人確有
    向其借款390,000元乙情負舉證之責。惟經本院依上訴人之
    聲請向被上訴人各開戶金融機構調取被上訴人甲○之開戶資
    料送請鑑定結果，雖上訴人所提供之還款帳冊上甲○之簽名
    筆劃特徵，與被上訴人甲○於淡水第一信用合作社「放款印
    鑑卡」上「甲○」簽名及被上訴人甲○於金山地區農會開戶
    之「印鑑卡」上「甲○」簽名之筆劃特徵相同，然依此亦僅
    能證明被上訴人甲○確實有於上訴人之還款帳冊上簽名乙情
    ，況其上僅載「還5000元」，其究竟償還何筆債務？尚餘若
    干債務未償？均未見註明，故單憑此項簽名及所載文字內容
    ，尚無法證明被上訴人甲○有向上訴人借款390,000元之事
    實。此外，經調取被上訴人甲○向上開各金融機構之開戶資
    料所留存之印鑑證明，亦與上訴人所提本票及借據上被上訴
    人之印章印文顯然不同，難認上訴人之主張為真實。從而，
    上訴人基於消費借貸之法律關係，訴請被上訴人償還借款，
    自屬無據，不應准許。本件原審為上訴人敗訴之判決，理由
    雖有不同，結論並無二致。上訴意旨指摘原判決不當，求予
    廢棄改判，為無理由，應予駁回。
四、兩造其餘攻擊或防禦方法，與本件判決結果不生影響，不予
    一一論述，附此敘明。
五、據上論結：本件上訴為無理由，依民事訴訟法第436條之1第
    3項、第449條第1項、第78條，判決如主文。
中    華    民    國    95    年    4     月    17    日
                  審判長法  官  邱璿如
                        法  官  王翠芬
                        法  官  林玉珮
以上正本係照原本作成。
本件判決不得上訴。
中    華    民    國    95    年    4     月    17     日
                         書記官 洪福基


司法院資訊處製作；財團法人民間司法改革基金會備份。
